臺灣新竹地方法院民事小額判決　　　　　　　　　　　九十三年度竹勞小字第三號
　　原　　　告　甲○○
　　　　　　　　丁○○
　　兼右一人訴
　　訟代理人　　乙○○
　　被　　　告　大展保全股份有限公司
　　法定代理人　丙○○
　　訴訟代理人　戊○○
右當事人間請求給付工資事件，本院於民國九十三年八月二日言詞辯論終結，判決如
左：
    主　　文
被告應給付原告每人各新臺幣壹萬元。
訴訟費用壹仟元由被告負擔。
本判決得假執行。
    事實及理由
壹、原告主張：
    原告於民國九十二年間受僱於被告，擔任被告向訴外人新竹市立三民國民中學(
    下稱：三民國中 )所標取保全駐衛警服務勞務採購標案之保全人員。詎被告於九
    十二年十二月三十一日業務結束時，尚積欠原告於九十二年十二月間之薪資每人
    各新臺幣( 下同 )一萬元未付，合計三萬元，經原告向新竹市政府請求勞資爭議
    協調，被告以駐點失竊為由，剋扣原告每人各一萬元之薪資，惟失竊當時並非原
    告甲○○、乙○○值班時段，而原告丁○○執行職務並無疏失，被告扣取工資顯
    無正當理由。且原告亦無同意被告扣薪行徑，爰依僱傭之法律關係，請求被告給
    付工資，並聲明被告應給付原告每人各一萬元。
貳、被告則以：
    原告甲○○於任職三民國中駐點警衛期間，曾因私自與被告公司之保全人員即訴
    外人王學添調班，致三民國中以被告違反雙方訂立九十二年度保全駐衛警契約中
    明訂：派遣駐衛警，於校區內採二十四小時分時段輪值之方式( 每時段一名 )乙
    節，要求被告於該月之保全服務費減價一萬八千元，惟因被告希冀保全人員戮力
    工作，乃未對其懲罰扣薪。然於九十二年十月四日上午八時許，保全人員發現三
    民國中輔導室電腦遭竊後，三民國中因認被告駐衛警人員執行約定服務期間有不
    法之侵害，造成該校之損害，乃要被告賠償三民國中電腦損失之財物共計六萬四
    千元，二事件被告共損失八萬餘元，嗣三民國中於九十三年間即未再與被告續約
    ，顯見因原告三人疏於執行職務，致被告其後未能再與學校續約，故依比例原則
    ，由被告與每位保全員分擔，被告猶分擔三民國中遭竊財物損失之三萬四千元，
    至原告每人則分擔一萬元，且扣薪本經過原告同意，詎原告事後反悔等情抗辯，
    並聲明駁回原告之訴。
、程序方面：
一、按聲請調解之管轄法院，準用民事訴訟法第一編第一章第一節之規定；次按，民
    事訴訟，對於私法人或其他得為訴訟當事人之團體之訴訟，由其主事務所或主營
    業所所在地之法院管轄；再按，被告不抗辯法院無管轄權，而為本案之言詞辯論
    者，以其法院為有管轄權之法院；此為民事訴訟法第四百零五條第三項、第二條
    第二項、第二十五條所明定。查本件被告之主事務所雖係設於臺北市○○路九五
    號四樓之一，且無分事務所設於本院轄內，惟本院初次進行調解程序時，詢問被
    告是否同意本院管轄本案時，被告既當庭為同意之表示( 詳本院卷第十八頁 )，
    顯見其已不抗辯本院無管轄權，揆諸前開規定，本院就本件訴訟所進行之強制調
    解程序及訴訟程序，均應認具有管轄權，合先敘明。
二、又行政院勞工委員會於八十六年十月三十日以臺八六勞動一字第○四七四九四號
    公告，指定「其他工商服務業」自八十七年四月一日起適用勞動基準法，另保全
    業依中華民國行業標準分類規定，係屬「其他工商服務業」項下之「保全服務業
    」，自有勞動基準法之適用，此有行政院勞工委員會九十三年七月十二日勞動一
    字第○九三○○三二九七五號函一件附卷可稽。
肆、兩造不爭執之事項：
一、原告於九十二年一月一日起至九十二年十二月三十一日止受僱於被告，擔任被告
    向訴外人三民國中標取保全駐衛警服務勞務採購標案之保全人員。
二、又三民國中曾於九十二年十月八日發函予被告，以該校於九十二年十月四日上午
    八時許，發現輔導室電腦遺失，依該校與被告簽訂之「新竹市立三民國民中學保
    全駐衛警合約附件暨執勤任務說明」之約定：被告駐衛警人員執行約定服務期間
    有不法之侵害，造成該校之損害，被告應賠償該校乙節，請被告賠償該校電腦損
    失之財物共計六萬四千元，業據被告提出三民國中九十二年十月八日竹三中總字
    第○九二○○○三○一三號函一件附卷可稽。
三、再被告因認三民國中遭竊，損失財物折合現金六萬四千元，經查明失職責任，被
    告按比例原則，由被告與每位保全員分擔，被告分擔三萬四千元，原告每人各分
    擔一萬元，嗣被告即於原告每人應領取九十二年十二月份之薪資中扣薪一萬元等
    情，亦據原告提出被告公司九十三年五月二十七日(九三)大展(人)字第七七號函
    、被告提出郵政存簿儲金薪資存款團體戶存款單二紙、被告公司員工薪資明細一
    紙為佐。
伍、得心證之理由：
本件兩造所爭執之處，應在於兩造是否曾就三民國中失竊案件達成每人扣薪一萬元之
協議，茲審究如次：
一、按當事人主張有利於己之事實者，就其事實有舉證之責任，此為民事訴訟法第二
    百七十七條所明定。查被告主張兩造曾就三民國中失竊案件達成每人扣薪一萬元
    之協議，既為原告所否認，揆之上開規定，被告即應就此有利於己之事實，負舉
    證責任。而證人即被告公司負責督導桃園地區之勤務課長鍾耀瑩既到庭證述：「
    ( 問：你有無負責新竹三民國中遭竊的案件？ )答：三民國中的郭組長說電腦遭
    竊一部要公司賠償，後來公司就賠償給三民國中。」、「( 問：電腦遭竊與保全
    人員執勤有無關係？ )答：保全人員本來就要負責整個勤區的安全，會扣薪是有
    警告的意味。」、「( 問：扣薪有無徵得保全人員的同意？ )答：總經理戊○○
    說三民國中有續約，就表示保全人員作得好，就不用對保全員處罰，如沒有續約
    就每人扣他一萬元警惕他們。」、「( 問：總經理這樣說時三位原告是否在場？
     )答：有，但他們都沒有回答。」、「( 問：總經理何時對他們這麼說？ )答：
    還在為三民國中服務的時候，在三民國中守衛室前對甲○○說的，其他兩位原告
    不在場。」、「( 問：之後有無再對原告乙○○、丁○○談扣薪之事？ )答：我
    沒有親自聽到，我是聽總經理說的。」等語( 詳本院九十三年六月二十三日調解
    程序筆錄 )，已就其僅見聞被告對原告甲○○提及扣薪之事，惟原告甲○○並未
    回答任何話語乙節證述明確，審證人鍾耀瑩現仍受僱於被告公司，衡之常情，要
    無故為偏袒原告，作不利於被告陳述之理，且被告訴訟代理人戊○○亦當庭陳述
    ：「原告在我今年二、三月送資料到學校時，跟我說無法接受扣薪的事。去年十
    月跟他們談扣薪的事情，他們默認。」等情，核與證人鍾耀瑩所述大致相符，堪
    認證人鍾耀瑩之陳述，應與實情相近，是被告主張原告乙○○、丁○○有同意該
    公司扣薪之事，顯與證人鍾耀瑩所述不符，要難採信。再者，所謂默示之意思表
    示，係指依表意人之舉動或其他情事，足以間接推知其效果意思者而言，若單純
    之沈默，除有特別情事，依社會觀念可認為一定意思表示者外，不得謂為默示之
    意思表示( 最高法院二十九年度上字第七六二號判例意旨參照 )。是原告甲○○
    對於被告所提扣薪之事，既未回應，則被告既未舉證證明依原告甲○○之其他舉
    動或其他情事，足以間接推知原告甲○○有默示同意被告所為扣薪之意思表示之
    意，即應認原告甲○○當時係單純沈默未為爭執，非為默示同意扣薪之表示。是
    原告抗辯兩造並未達成扣薪之協議等語，自為可採。故被告上開主張，既未提出
    具體證據資料以實其說，尚難採信。
二、又被告雖主張三民國中曾於九十二年十月八日發函予被告，以該校於九十二年十
    月四日上午八時許，發現輔導室電腦遺失，依該校與被告簽訂之「新竹市立三民
    國民中學保全駐衛警合約附件暨執勤任務說明」之約定：被告駐衛警人員執行約
    定服務期間有不法之侵害，造成該校之損害，被告應賠償該校乙節，請被告賠償
    該校電腦損失之財物共計六萬四千元，是被告賠償三民國中六萬四千元之損害，
    自應由被告與原告按比例原則，分擔賠償責任等情，惟被告訴訟代理人戊○○既
    到庭陳述：「( 問：本件竊案被告投保之保險公司是否有理賠？ )答：沒有，因
    為保險公司認為沒有達到理賠的標準，且認為我們公司沒有疏失之處。」、「(
    問：你認為三民國中遭竊保全員要負責賠償，惟原告甲○○、乙○○失竊當日並
    無執勤，為何要負責賠償？ )答：沒有執勤，人家懷疑的可能性更大。」、「(
    問：丁○○是否在失竊當天執勤？ )答：甲○○比較清楚，且無法認定遭竊的時
    間，但是執勤時只要按規定巡邏，門禁控管好，就不能在遭竊時怪保全人員。」
    、「( 問：是否有事證證明原告三位與竊案有關？ )答：我跟學校交涉，不承認
    保全人員有疏失，但是學校認為校園遭竊保全員一定有疏失。」等情( 詳本院九
    十三年六月二十三日調解程序筆錄 )，則被告上開主張原告執勤有疏失情事，既
    前後不一，即難據此認定原告確有執勤不當之情。又觀之被告所提該公司制定之
    共同管理規章，明訂：「懲罰一、警告乙次新臺幣四百元整。二、小過乙次新臺
    幣一千二百元整。三、大過乙次新臺幣三千六百元整。四、累積三大過一律革職
    論。五、每週二之勤務各種報表，請務必週二當天彙整請主管批示，每逾一日罰
    款新臺幣一百元整，以此累計類推扣罰。」等情，則被告既自承該公司於三民國
    中上開時日遭竊後，並未依上開管理規章之規定懲罰原告等語，衡之常情，原告
    苟有執勤不當之事，被告應無不立即依上開規定懲罰原告，並予扣款，而非遲至
    於原告領取任職最後期間之薪資時始予扣罰，是被告主張原告於上開擔任三民國
    中保全駐衛警工作期間，有疏於執行職務情事，顯違常理，要非無疑。遑論，被
    告訂定之管理規章內容，既無違反法令強制或禁止之處，亦無違反保護勞工權益
    之處，且為公司規範、管理員工執行勤務所需，是上開管理規章訂定之內容自屬
    合法、有效，被告自有遵行之義務，被告即不得逾越規章所訂之懲罰方式，逕予
    對員工扣發工資。參以被告與三民國中訂立保全駐衛警合約附件暨執勤任務說明
    第十一條值勤任務事項中第二項第(三)項既明定：針對校內各重要位置及死角，
    作不定時之巡邏( 夜間每兩小時必定巡邏一至四樓乙次 )對於學生不當之行為，
    請隨時通報並配合訓導人員處理乙節，則原告主張三民國中於九十二年十月四日
    上午八時許，發現輔導室電腦遺失之當日凌晨零時至八時許值勤之保全人員係丁○○，既按規定於夜間每兩小時巡邏打卡一次，要無違反三民國中所訂上開執勤
    任務說明之規定，亦非無據。從而，被告既未能舉證證明原告於擔任三民國中保
    全駐衛警工作期間，有不法侵害三民國中財物之行為，及疏於執行職務，致三民
    國中財物受損行徑，是被告主張原告亦應分擔三民國中財物受損之賠償責任，即
    屬無據，難予採信。
三、末按，工資應全額直接給付勞工，但法令另有規定或勞雇雙方另有約定者，不在
    此限，亦為勞動基準法第二十二條第二項所明定。是勞工因違約或侵權行為造成
    雇主損害，在責任歸屬、金額多寡等未確定前，其賠償非雇主單方面所能認定而
    有爭議時，得請求當地主管機關協調處理或循司法途徑解決，但不得逕自扣發工
    資。是本件被告所從事之保全服務業，既有勞動基準法之適用，惟被告既未能舉
    證證明兩造曾達成扣薪之協議，且原告於擔任三民國中保全駐衛警工作期間，有
    不法侵害三民國中財物之行為，及疏於執行職務，致三民國中財物受損行徑，則
    被告逕自扣發原告於九十二年十二月份應得之工資一萬元，顯違上開法規規定，
    洵堪認定。
四、從而，原告本於兩造訂立之勞動契約，請求被告給付積欠原告每人各一萬元之薪
    資，洵屬有據，應予准許。
五、本件為小額訴訟事件所為被告敗訴之判決，爰依職權宣告假執行，並於裁判時確
    定訴訟費用額。
六、本件事證已臻明確，兩造其餘主張及舉證，經審酌與判決結果尚不生影響，均不
    另論述，併予敘明。
據上論結：本件原告之訴為有理由，依民事訴訟法第四百三十六條之二十三、第七十
八條、第四百三十六條之十九第一項、第四百三十六條之二十，判決如主文。
中　　　華　　　民　　　國　　九十三　　年　　   八　　 月　　  二十 　 日
                                  臺灣新竹地方法院新竹簡易庭
                                      法    官　  王 佳 惠
右為正本係照原本作成。
如對本判決上訴，非以其違背法令為理由不得為之，且須於判決送達後廿日內以上訴
狀記載上訴理由向本院提出上訴狀。
                                      法院書記官　林 淑 瑜
中　　　華　　　民　　　國　　九十三　　年　　  八 　　 月　　 二十三　 日
